【裁判字號】    99,交聲,1350
【裁判日期】    990730
【裁判案由】    聲明異議
【裁判全文】
臺灣高雄地方法院交通事件裁定        99年度交聲字第1350號
原處分機關  高雄市政府交通局
異  議  人  甲○○
上列受處分人因違反道路交通管理處罰條例案件，對於高雄市政
府交通局民國99年4 月30日所為之裁決處分（處分案號：高市交
裁字第裁32-N00000000號），聲明異議，本院裁定如下：
    主  文
異議駁回。
    理  由
一、原處分意旨略以：受處分人甲○○於民國99年3 月27日下午
    1 時13分，騎乘車牌號碼YC7-639 號普通重型機車，行經高
    雄縣鳳山市○○路、輜汽路口，因駕車行經有燈光號誌管制
    之交岔路口闖紅燈（直行武慶路），經高雄縣政府警察局鳳
    山分局新甲派出所警員潘證全當場攔停舉發，原處分機關乃
    依道路交通管理處罰條例第53條第1 項規定，裁處罰鍰新臺
    幣（下同）1800元，並依同條例第63條第1 項第3 款規定，
    記違規點數3 點等語。
二、聲明異議意旨略以：受處分人即異議人（下略稱異議人）於
    上揭時間，於黃燈時通過武慶路、輜汽路口，員警突自前路
    口（即臺灣鐵路管理局高雄廠區側門口）跳出，將異議人及
    另一名騎士同時攔下。異議人隨即向員警解釋，由於前車未
    打方向燈即左轉輜汽路，異議人及時煞車停於死角，而非於
    紅燈通過路口，且員警所站位置無法看到號誌及死角，竟擅
    自推測違法與否，顯有侵害異議人之財產權，為此，聲明異
    議請求撤銷原處分等語。
三、按汽車駕駛人，行經有燈光號誌管制之交岔路口闖紅燈者，
    處1800元以上5400元以下罰鍰，道路交通管理處罰條例第53
    條第1 項定有明文；汽車駕駛人有同條例第53條之情形者，
    並記違規點數3 點，同條例第63條第1 項第3 款亦有明文。
    而道路交通管理處罰條例所稱之「汽車」，依道路交通安全
    規則第2 條第1 項第1 款、道路交通管理處罰條例第3 條第
    8 款規定，係包括機器腳踏車（即機車）在內，合先敘明。
四、經查：
  (一)異議人於前揭時間、地點，騎乘普通重型機車闖紅燈，並經
    警攔停等情，業經證人即本案掣單舉發異議人前開違規行為
    之高雄縣政府警察局鳳山分局新甲派出所警員潘證全於本院
    調查程序中到庭結證稱：99年3 月27日下午1 時許我與同仁
    洪信福一起執行巡邏勤務，（當天下午1 時13分我們站在武
    慶路上）看到異議人從正面過來，騎機車經過武慶路與輜汽
    路口，異議人在通過路口第一個停止線時號誌就是紅燈，我
    與洪信福都有看到異議人闖紅燈，洪信福站在比較靠路面的
    地方，我站的位置比較靠裡面，是洪信福將異議人攔下來的
    等語明確（見本院卷第31頁～第32頁），本院審酌證人潘證
    全與異議人之間不僅未有任何怨隙，且素不相識，當無甘負
    偽證罪責，設詞攀誣或虛構違規事實陷害異議人之理，再觀
    之證人潘證全提出違規路口及員警舉發當時所站位置照片（
    見本院卷第24頁～第26頁），可見武慶路路面筆直、視距良
    好，沿途亦無路樹或店面招牌足以遮蔽攔檢點往違規路口號
    誌觀望之視線，足認員警亦應無誤判之虞，衡酌上情，證人
    潘證全所為上開證述，堪值採信。
  (二)異議人雖辯稱：伊係於黃燈時通過武慶路與輜汽路路口，僅
    因前車突然左轉，致伊在路口中煞車停於死角... 員警所處
    位置無法清楚看到號誌以及死角云云，並當庭於卷附武慶路
    、輜汽路路口照片中繪出所指死角位置（見本院卷第6 頁～
    第7 頁）。惟證人潘證全已清楚證稱其係看到異議人通過路
    口第一個停止線時號誌為紅燈，始將異議人攔停舉發，判斷
    違規之依據並非「攔停異議人時」之號誌變化，是自不因異
    議人是否在路口煞停而延緩通過路口的時間，致號誌已由黃
    燈轉為紅燈而影響員警對於是否違規之判斷。且自異議人所
    繪其於路口中煞停之死角位置，已緊鄰人行道、死角前後亦
    有車輛停放，參酌證人潘證全證稱：照片所示路口車輛停放
    之狀況與異議人違規當天之情形差不多（見本院卷第32頁）
    ，則異議人本為武慶路直行之車輛，僅因前車突然左轉，便
    刻意彎入路邊停車之空隙死角中，嗣再彎出死角繼續直行武
    慶路至為警攔停，其刻意彎進死角再轉出繼續直行之行進方
    式顯然與一般直行時，遇有前車突然左轉，多在當場煞停之
    一般交通行駛常情相違，是異議人前開所辯，尚難採信，自
    亦不足為對其有利之認定。
  (三)又異議人另質疑舉發員警斯時所站的位置並無法觀測到路口
    的號誌，並當庭於卷附路口照片中繪出員警位置（見本院卷
    第6 頁），惟觀之其所繪位置，為路旁公園空地，距武慶路
    路面間尚有路樹及路邊停放車輛阻絕，則員警如發現有交通
    違規情形，則如何即時出面攔停？是異議人所指實與常情有
    違，礙難採憑。況異議人於聲明異議狀亦表示「員警突在前
    路口（即臺灣鐵路管理局高雄廠區側門口）跳出」，核與證
    人潘證全提出現場照片及標註員警舉發當時所站位置相符（
    分別見本院卷第3 頁、第25頁），足見異議人嗣後改指員警
    係站在武慶路旁空地，視線遭路樹遮蔽云云，僅係為規避交
    通違規責任所為之飾卸之詞，亦不足採憑。
五、綜上，異議人確有於前揭時間、地點，騎乘普通重型機車行
    經有燈光號誌管制之交岔路口闖紅燈之行為，自屬違反道路
    交通管理處罰條例第53條第1 項之規定，是原處分機關依道
    路交通管理處罰條例第53條第1 項、第63條第1 項3 款、違
    反道路交通管理事件統一裁罰基準及處理細則暨基準表之規
    定，裁處異議人1800元罰鍰，並記違規點數3 點，經核並無
    違誤，本件異議為無理由，自應予以駁回。
據上論斷，應依道路交通案件處理辦法第19條，裁定如主文。
中    華    民     國    99   年    7    月    30     日
                   交通法庭  法  官   王   琁
以上正本證明與原本無異。
如不服本裁定，應於收受送達後5 日內向本院提出抗告狀。
中    華    民    國    99    年    7     月    30    日
                             書記官    林修弘

司法院資訊處製作；財團法人民間司法改革基金會備份。
